最高法院民事判決　　　　　　　　　　111年度台上字第335號
上　訴　人　翔益營造有限公司

法定代理人　楊美娟
訴訟代理人　歐翔宇律師
被 上訴 人　台灣自來水股份有限公司

法定代理人　胡南澤
訴訟代理人　呂嘉坤律師
上列當事人間請求給付工程款等事件，上訴人對於中華民國 110
年8月3日臺灣高等法院臺中分院第二審判決（109 年度建上字第
77號），提起上訴，本院判決如下：
    主  文
原判決廢棄，發回臺灣高等法院臺中分院。
    理  由
一、上訴人主張：伊與訴外人飛龍水電股份有限公司（下稱飛龍
    公司）共同投標而簽訂協議書（下稱系爭協議書），為與被
    上訴人於民國106年9月30日簽訂「三義交流道至三義減壓池
    1000m/m 管線接續工程」（下稱系爭工程）契約書（下稱系
    爭契約）之一部分，約明伊與飛龍公司契約金額占比分為80
    ％、20％，嗣飛龍公司於108年1月中旬出現無預警跳票、失
    聯情形，伊乃於同年月28日，通知被上訴人依系爭協議書第
    5 條約定，表明同意繼受飛龍公司就系爭工程之一切權利義
    務，被上訴人雖遲未回覆，但既已收受而知悉，且伊已就後
    續工程為全部施作，被上訴人自應給付系爭工程108年2月份
    至5月2日（即第12至15期）之估驗工程款占比20％金額，合
    計為新臺幣（下同）332萬790元（下稱系爭工程款）。爰依
    民法第490條、第505條規定，及系爭協議書第6條第1項約定
    ，求為命被上訴人給付332萬790元，及自起訴狀繕本送達翌
    日起算法定遲延利息之判決。
二、被上訴人則以：伊收受上訴人前開通知後，多次聯絡飛龍公
    司未果，期間陸續接獲法院扣押飛龍公司對伊工程款債權之
    強制執行命令，始確定飛龍公司已達無法履約之重大情事，
    乃於108年5月9 日函知上訴人表示同意，惟系爭工程款發生
    於同意上訴人繼受之前，不在繼受範圍，仍屬飛龍公司所有
    ，且經執行法院扣押，上訴人無從請求給付等語，資為抗辯
    。
三、原審維持第一審所為上訴人敗訴之判決，駁回其上訴，係以
    ：系爭契約屬政府採購法第25條之共同投標行為，依共同投
    標辦法第11條規定，契約繼受應得被上訴人同意，即應於被
    上訴人108年5月9 日函知表示同意時，始由上訴人繼受飛龍
    公司在系爭契約一切權利義務，系爭工程第12至15期之估驗
    日期是在繼受效力發生以前，雖是上訴人單獨完成，因上訴
    人對系爭工程需負連帶履約責任，系爭工程款仍應屬飛龍公
    司之權利，上訴人主張其依民法第490 條，得單獨對被上訴
    人行使報酬請求權，並不可採；被上訴人已先後於108年3月
    12日、同年4 月19日收受臺灣臺中地方法院核發在工程款債
    權230萬、900萬元範圍內禁止飛龍公司收取之扣押命令，縱
    系爭工程款是於扣押命令後始得請款，因係基於同一繼續之
    法律關係而生，仍為扣押命令效力所及，雖被上訴人已聲明
    異議，但扣押命令尚未經撤銷，被上訴人仍受拘束，不得對
    上訴人為清償。從而，上訴人依民法第490條、第505條規定
    及系爭協議書第6條第1項約定為前開請求，為無理由，不應
    准許等詞，為其判斷之基礎。
四、本院廢棄原判決之理由：
  ㈠按執行法院依強制執行法第115條第1項核發禁止債務人收取
    或其他處分，並禁止第三人向債務人清償之扣押（禁止）命
    令，債務人或第三人如有違反，僅係對執行債權人不生效力
    ，並非絕對無效。又於債務人對第三人債權之執行程序，僅
    繼受債務人對第三人之債權者，非當然為該執行命令效力所
    及，且其對該第三人即執行債務人之債務人提起給付訴訟，
    屬保存債權之行為，於原執行命令撤銷前，其所受勝訴之確
    定判決，仍受原執行命令之拘束，並無妨礙執行效果之虞，
    尚非不得為之。
  ㈡查系爭工程款原為飛龍公司對被上訴人之債權，被上訴人於
    108年5月9 日同意上訴人繼受飛龍公司就系爭契約之一切權
    利義務，系爭工程款亦為上訴人所繼受，為原審確定之事實
    。似見上訴人僅繼受飛龍公司在系爭契約上之地位，未一併
    繼受執行債權人對飛龍公司間之執行債務人地位，則其是否
    為該執行命令效力所及，即滋疑義，又上訴人提起本件給付
    訴訟，依前開說明，非不得為之，原審未詳加審究，徒以上
    訴人繼受系爭工程款債權，亦應繼受扣押命令效力，被上訴
    人不得為清償，遽認上訴人不得為本件給付訴訟，尚有可議
    。又原判決一面認定系爭工程第12至15期於上訴人在同年 5
    月9 日繼受飛龍公司就系爭契約一切權利義務前，屬飛龍公
    司原得對被上訴人請求之權利（第10頁倒數第4 行至第11頁
    第3 行），似認定系爭工程款債權成立在上訴人繼受前，一
    面又認定上訴人在繼受後提出估驗計價單請求給付系爭工程
    款，係於被上訴人收受執行命令後，因係基於同一繼續之法
    律關係而生，仍為執行命令效力所及（第13頁第9 至25行）
    ，似又認債權成立於執行命令之後，判決理由不免矛盾。
  ㈢上訴論旨，指摘原判決違背法令，求予廢棄，非無理由。又
    因本件所涉及之法律上爭議不具原則上重要性，無經言詞辯
    論必要，附此說明。
五、據上論結，本件上訴為有理由。依民事訴訟法第477條第1項
    、第478條第2項，判決如主文。
中    華    民    國   111    年    3     月    16    日
                      最高法院民事第六庭
                          審判長法官  魏  大  喨  
                                法官  李  寶  堂  
                                法官  李  文  賢  
                                法官  林  玉  珮  
                                法官  高  榮  宏  
本件正本證明與原本無異
                                      書  記  官
中    華    民    國   111    年    3     月    22    日